---
title: "EDA. Kaggle, Cancelaciones en Hoteles"
author: "A_NAYELLI , R_URIEL ABRAHAM, ZC_JOSE LUIS R. 183347"
date: "5/10/2021"
output: html_document
---
### ITAM, Maestría en Ciencia de Datos
**Profesor: Felipe González

```{r setup}

knitr::opts_chunk$set(echo = FALSE)


## ID_F0 --> This function aim to install and load libraries required.
    rm(list = ls())
    instalar <- function(paquete) {
      if (!require(paquete,character.only = TRUE, quietly = TRUE,
                   warn.conflicts = FALSE)) {
        install.packages(as.character(paquete), dependecies = TRUE,
                         repos = "http://cran.us.r-project.org")
        library(paquete, character.only = TRUE, quietly = TRUE,
                warn.conflicts = FALSE)
      }
    }
    
## Defining required libraries to install and load:
## Use this vector to indicate libraries to load.
paquetes <- c('readr', 'tidyr', 'tibble', 'dplyr', 'magrittr', 'lubridate',
              'stringr','ggplot2', 'forcats', "gridExtra", 'ggthemes',
              'GGally','mice','VIM')

lapply(paquetes, instalar)

## Load piping files and review of working libraries
source("../src/etl/metadata.R"  , encoding = 'UTF-8')
source("../src/utils/utils.R"     , encoding = 'UTF-8')
source("../src/etl/00-load.R"   , encoding = 'UTF-8')
source("../src/etl/01-prepare.R", encoding = 'UTF-8')
source("../src/etl/02-clean.R",   encoding = 'UTF-8')
source("../src/etl/03-eda.R",   encoding = 'UTF-8')
#source("../src/etl/ggbiplot.R",   encoding = 'UTF-8')

```

## INTRODUCCIÓN
____________

* **_Objetivo Examen_**: **EDA.**  
* **_Objetivo Final_**: Predicción de cancelación de reservas en hoteles para el grupo COM-33701-001 de Aprendizaje de Máquina.

Con el fin de planear tarifas y actividades de ventas o promoción, los hoteles hacen estimaciones adelantadas de su ocupación en cada día. Una parte de estas estimaciones requiere predecir cuántas de las reservaciones que ya se tienen van a terminar en cancelaciones, lo cual libera inventario que afecta en la planeación.

Usaremos varias características de las reservaciones para intentar predecir cuáles de ellas es probable que terminen o no en cancelación.
* **_Variable Objetivo_**: "is_canceled"  
info.  

**Los macroprocesos ejecutados fueron:**  
  1. Ejecución de "piping" de limpieza y estructura de la información.  
  2. Anáisis de la "salud de los datos".  
  3. EDA: univariado, bivariado y multivariado.  
  4. Presentación de resultados sobre las variables que deberán considerarse
     en el modelado.
      
____________

### Healthy Data. Cleaning Process.  
> En la primera etapa de limpieza (02clean.R) se realizaron los siguientes
procesos:  
* Los símbolos 'NULL' se convierten a NA.  
* Se convierte a "low_caps" las columnas y se sustituyen signos o símbolos
por "under_scores".  
* Variables "character" --> "Factor:.  
* Variables "character" --> "Factor:.  

Revisemos que el proceso de limpieza se haya ejecutado adecuadamente y que las
variables estén correctamente clasificadas en numéricas y factores:  

```{r}
glimpse(hotel_cr_train)
```

Se puede apreciar que los _missing values_ "NULL" fueron convertidos adecuadamente.
De acuerdo con la "metadata" de las variables en el _overview_ de "Kaggle, podemos determinar las variables que serán convertidas a "factor"

```{r}
colnames(hotel_cr_train)
```

```{r}

# Categorical variables to transform to factor binary variables (1,0) or sorter categories:
# "babies" [11], "stays_in_weekend_nights" [8], "stays_in_week_nights" [9]

hotel_cr_train <- hotel_cr_train %>% 
  mutate(babies = ifelse(babies > 0, 1, 0))

hotel_cr_train <- hotel_cr_train %>% 
  mutate(adults = ifelse(adults > 3, ">3", as.character(adults)))

hotel_cr_train <- hotel_cr_train %>% 
  mutate(children = ifelse(children > 2, ">2", as.character(children)))

hotel_cr_train <- hotel_cr_train %>% 
  mutate(stays_in_weekend_nights = ifelse(stays_in_weekend_nights > 2, ">2",
                                          as.character(stays_in_weekend_nights)))

hotel_cr_train <- hotel_cr_train %>% 
  mutate(stays_in_week_nights = ifelse(stays_in_week_nights > 6, ">6",
                                          as.character(stays_in_week_nights)))
hotel_cr_train <- hotel_cr_train %>% 
  mutate(babies = ifelse(babies > 0, 1, 0))

hotel_cr_train <- hotel_cr_train %>% 
  mutate(previous_cancellations = ifelse(previous_cancellations > 0, 1, 0))

hotel_cr_train <- hotel_cr_train %>% 
  mutate(previous_bookings_not_canceled = ifelse(previous_bookings_not_canceled > 0, 1, 0))

hotel_cr_train <- hotel_cr_train %>% 
  mutate(booking_changes = ifelse(booking_changes > 2, ">2",
                                          as.character(booking_changes)))
hotel_cr_train <- hotel_cr_train %>% 
  mutate(days_in_waiting_list = ifelse(days_in_waiting_list > 0, 1, 0))

hotel_cr_train <- hotel_cr_train %>% 
  mutate(required_car_parking_spaces = ifelse(required_car_parking_spaces > 0, 1, 0))

hotel_cr_train <- hotel_cr_train %>% 
  mutate(total_of_special_requests = ifelse(total_of_special_requests > 0, 1, 0))



# *******   Transform variables to factors   *******
hotel_cr_train  <- hotel_cr_train %>% 
  mutate_at(c(1:2, 5:25, 27, 29:30),list(as.factor))


# *******   Transform variables to integers   *******
hotel_cr_train  <- hotel_cr_train %>% 
  mutate_at(c(3),list(as.integer))

# *******   Variables to remove: year    *******
hotel_cr_train <- hotel_cr_train %>% select(-4)


glimpse(hotel_cr_train)
```

Lo siguiente es analizar cómo están nuestras datos:  

```{r}

saveRDS(hotel_cr_train, "../Cancelaciones_en_Hoteles/hotel_cr_train.Rds")
summary(hotel_cr_train)

#hist(hotel_cr_train %>% filter(children != 0) %>% pull(children))

#table(hotel_cr_train$days_in_waiting_list)
 #previous_bookings_not_canceled

```

**Valores Faltantes**  
  * Variables Categóricas:  
      
  * Variables Numéricas:  
      
**Valores Invalidos**  

**Resumen 5 números variables numéricas**   

Observemos que no se se presentan incongruencias entre variables y registros:  

```{r}
problems(hotel_cr_train)
```

AHora observemos como se distribuyen y relacionan los missing values:

```{r}
library(mice)
library(VIM)
aggr(hotel_cr_train, prop=FALSE, numbers=TRUE)
matrixplot(hotel_cr_train)
```

Es posible observar en los gráficos anteriores, que el grado de influencia de
los "missing values" aparentemente (salvo lo ya mencionado para la variable
normalized_losses) no tienen un nivel de interrelación importante, por lo que
podemos proseguir con el EDA y psoteriormente podríamos imputarlos.  

Observemos nuestros datos hasta este momento:  

```{r}
hotel_cr_train
```


## EDA UNIVARIADO

Ahora analizaremos gráficamente diversas características de nuestras varaibles, 
tales como medidas de tendencia central, normalidad, outliers, rango de
variación, etc.

Se llevará a cabo por etapas de la siguiente forma:
  1. Se expondrán de forma global los barplots de todas las variables
  categóricas seguido de los histogramas y finalmente boxplots de las var.
  numéricas.  
  
  2. Se analizarán de forma independiente las variables categóricas,
  observando la posible influencia del tamaños de variación en sus categorías
  en la explicación de la variable target "price".  
  
  3. Se analizaran los histogramas de las variables numéricas para determinar
  amplitud del rango y posibles outliers, forma, centralidad y picos,
  normalidad haciendo un acercamiento a los datos con boxplots. Este
  análisis se llevará en grupos de 3 variables de forma simultánea.  
  
Para tal efecto, utilizarmos dos herramientas:
1. DF con los nombres de las variables y su tipo, el cual servirá como guía
para integrar el nombre de las variables en formato vector c() en la función
que genera las gráficas.

2. Función generadora de gráficas:

**a_univariate(df = ,c(''), numvar_hist_box = 'hist', num_bin_his = 60)**

  Parámetros:  
  df: dataframe a graficar. Default autos85_data
  c(''): vector con los nombres de las variables en formato texto. Default 'all'
  numvar_hist_box: permite seleccionar entre histogramas 'hist' o boxplots 'box'
  num_bin_his: número de buckets a construir para el histograma.

```{r}
hotel_cr_train_coltype <- hotel_cr_train_get_coltypes(glimpse(hotel_cr_train))
hotel_cr_train_coltype
```



**Categóricas**
c('hotel', 'is_canceled', 'arrival_date_year', 'arrival_date_month', 'arrival_date_week_number', 'arrival_date_day_of_month', 'stays_in_weekend_nights','stays_in_week_nights', 'adults', 'children', 'babies', 'meal', 'country', 'market_segment', 'distribution_channel', 'is_repeated_guest', 'previous_cancellations', 'previous_bookings_not_canceled', 'reserved_room_type', 'assigned_room_type', 'booking_changes', 'deposit_type', 'agent', 'company', 'customer_type', 'required_car_parking_spaces', 'total_of_special_requests')

**Numéricas**
c('lead_time', 'days_in_waiting_list', 'adr')


**Plots de todas las Variables Categóricas:**
```{r}
a_univariate(df = hotel_cr_train,
             c('hotel', 'is_canceled', 'arrival_date_year', 'arrival_date_month',
               'arrival_date_week_number', 'arrival_date_day_of_month',
               'stays_in_weekend_nights','stays_in_week_nights', 'adults', 'children',
               'babies'),
             numvar_hist_box = 'hist', num_bin_his = 37)
```

```{r}
a_univariate(df = hotel_cr_train,
             c('meal', 'country', 'market_segment', 'distribution_channel',
               'is_repeated_guest', 'previous_cancellations',
               'previous_bookings_not_canceled', 'reserved_room_type',
               'assigned_room_type', 'booking_changes'),
             numvar_hist_box = 'hist', num_bin_his = 37)
```

```{r}

a_univariate(df = hotel_cr_train,
             c('deposit_type', 'agent', 'company',
               'customer_type', 'required_car_parking_spaces',
               'total_of_special_requests'),
             numvar_hist_box = 'hist', num_bin_his = 37)


```



**Categóricas**
  
**Plots de todas las Variables Numéricas:**
```{r}
a_univariate(df = hotel_cr_train,
             c('lead_time', 'days_in_waiting_list', 'adr'),
             numvar_hist_box = 'hist', num_bin_his = 37)
```

**Numéricas**
  

```{r}
a_univariate(df = hotel_cr_train,
             c('lead_time', 'days_in_waiting_list', 'adr'),
             numvar_hist_box = 'box', num_bin_his = 37)
```

