---
title: "EDA. Kaggle, Cancelaciones en Hoteles"
author: "A_NAYELLI , R_URIEL ABRAHAM, ZC_JOSE LUIS R. 183347"
date: "5/10/2021"
output: html_document
---
### ITAM, Maestría en Ciencia de Datos
**Profesor: Felipe González

```{r setup}

knitr::opts_chunk$set(echo = FALSE)


## ID_F0 --> This function aim to install and load libraries required.
    rm(list = ls())
    instalar <- function(paquete) {
      if (!require(paquete,character.only = TRUE, quietly = TRUE,
                   warn.conflicts = FALSE)) {
        install.packages(as.character(paquete), dependecies = TRUE,
                         repos = "http://cran.us.r-project.org")
        library(paquete, character.only = TRUE, quietly = TRUE,
                warn.conflicts = FALSE)
      }
    }
    
## Defining required libraries to install and load:
## Use this vector to indicate libraries to load.
paquetes <- c('readr', 'tidyr', 'tibble', 'dplyr', 'magrittr', 'lubridate',
              'stringr','ggplot2', 'forcats', "gridExtra", 'ggthemes',
              'GGally','mice','VIM')

lapply(paquetes, instalar)

## Load piping files and review of working libraries
source("../src/etl/metadata.R"  , encoding = 'UTF-8')
source("../src/utils/utils.R"     , encoding = 'UTF-8')
source("../src/etl/00-load.R"   , encoding = 'UTF-8')
source("../src/etl/01-prepare.R", encoding = 'UTF-8')
source("../src/etl/02-clean.R",   encoding = 'UTF-8')
source("../src/etl/03-eda.R",   encoding = 'UTF-8')
#source("../src/etl/ggbiplot.R",   encoding = 'UTF-8')

```

## INTRODUCCIÓN
____________

* **_Objetivo Examen_**: **EDA.**  
* **_Objetivo Final_**: Predicción de cancelación de reservas en hoteles para el grupo COM-33701-001 de Aprendizaje de Máquina.

Con el fin de planear tarifas y actividades de ventas o promoción, los hoteles hacen estimaciones adelantadas de su ocupación en cada día. Una parte de estas estimaciones requiere predecir cuántas de las reservaciones que ya se tienen van a terminar en cancelaciones, lo cual libera inventario que afecta en la planeación.

Usaremos varias características de las reservaciones para intentar predecir cuáles de ellas es probable que terminen o no en cancelación.
* **_Variable Objetivo_**: "is_canceled"  
info.  

**Los macroprocesos ejecutados fueron:**  
  1. Ejecución de "piping" de limpieza y estructura de la información.  
  2. Anáisis de la "salud de los datos".  
  3. EDA: univariado, bivariado y multivariado.  
  4. Presentación de resultados sobre las variables que deberán considerarse
     en el modelado.
      
____________

### Healthy Data. Cleaning Process.  
> En la primera etapa de limpieza (02clean.R) se realizaron los siguientes
procesos:  
* Los símbolos 'NULL' se convierten a NA.  
* Se convierte a "low_caps" las columnas y se sustituyen signos o símbolos
por "under_scores".  
* Variables "character" --> "Factor:.  
* Variables "character" --> "Factor:.  

Revisemos que el proceso de limpieza se haya ejecutado adecuadamente y que las
variables estén correctamente clasificadas en numéricas y factores:  

```{r}
glimpse(hotel_cr_train)
```

Se puede apreciar que los _missing values_ "NULL" fueron convertidos adecuadamente.
De acuerdo con la "metadata" de las variables en el _overview_ de "Kaggle, podemos determinar las variables que serán convertidas a "factor"

```{r}
colnames(hotel_cr_train)
```

## Limpieza y transformación de variables:

Elaboramos un análisis univariado con este notebook y bivariado con la App de Shinny para realizar la transformación de variables categóricas con ciertas propiedades observadas que consideramos son las más represtentativas para posteriormente volvimos a graficar. Estos son las principales modificaciones:

### Cleaning Train

```{r}

# Variables categóricas que serán transformadas a binarias (1,0)  bajo la presencia o ausencia del atributo:
# "babies" [11], "stays_in_weekend_nights" [8], "stays_in_week_nights" [9]

hotel_cr_train <- hotel_cr_train %>% 
  mutate(babies = ifelse(babies > 0, 1, 0))

hotel_cr_train <- hotel_cr_train %>% 
  mutate(previous_cancellations = ifelse(previous_cancellations > 0, 1, 0))

hotel_cr_train <- hotel_cr_train %>% 
  mutate(previous_bookings_not_canceled = ifelse(previous_bookings_not_canceled > 0, 1, 0))

hotel_cr_train <- hotel_cr_train %>% 
  mutate(days_in_waiting_list = ifelse(days_in_waiting_list > 0, 1, 0))

hotel_cr_train <- hotel_cr_train %>% 
  mutate(required_car_parking_spaces = ifelse(required_car_parking_spaces > 0, 1, 0))

hotel_cr_train <- hotel_cr_train %>% 
  mutate(total_of_special_requests = ifelse(total_of_special_requests > 0, 1, 0))

# [25] company tiene más del 90% de NA, por lo que se acuerda en transfromarla en company cuando se tenga un ID y no_company cuando se tiene NA.

hotel_cr_train <- hotel_cr_train %>% 
  mutate(company = ifelse(is.na(company) == TRUE, 1, 0))


# For sorter categories:


hotel_cr_train <- hotel_cr_train %>% 
  mutate(adults = ifelse(adults > 3, ">3", as.character(adults)))

hotel_cr_train <- hotel_cr_train %>%
  mutate(children = ifelse(is.na(children) == TRUE, 0, children)) %>%
  mutate(children = ifelse(children > 2, ">2", as.character(children)))

#is.na(hotel_cr_train$children)[c(31872,31939,31951,32432)]
#is.na(hotel_cr_train %>%
#  mutate(children = ifelse(is.na(children) == TRUE, 0, children)) %>%
#  mutate(children = ifelse(children > 2, ">2", as.character(children))))[c(31872,31939,31951,32432)]


hotel_cr_train <- hotel_cr_train %>% 
  mutate(stays_in_weekend_nights = ifelse(stays_in_weekend_nights > 2, ">2",
                                          as.character(stays_in_weekend_nights)))

hotel_cr_train <- hotel_cr_train %>% 
  mutate(stays_in_week_nights = ifelse(stays_in_week_nights > 6, ">6",
                                          as.character(stays_in_week_nights)))

hotel_cr_train <- hotel_cr_train %>% 
  mutate(booking_changes = ifelse(booking_changes > 2, ">2",
                                          as.character(booking_changes)))


# [24] "agent": observamos que esta variable concentra sus datos en aprox. 3-5 Agentes, los cuáles, en comparación con la variable respuesta _is canceled_ se tiene una distribución equilibrada en ambas categorías (cancelado/no_cancelado) por lo que creemos que existe otra variable que determina la cancelación o no con alguno de estos 3 agentes de mayor importancia. Se crean una categoría por agente (3), una para otros agentes (inf) y finalmente hemos considerado que NA es una contratación sin agente ('no_agente')

hotel_cr_train <- hotel_cr_train %>% 
  mutate( agent = ifelse(is.na(agent) == TRUE, "no_agent",
                         agent)) %>%
  mutate( agent = ifelse(!(agent %in% c(37,8,241,3,28, 250,14,6 ,7,1,240,9)),
                         "other_agent", as.character(agent)))


#[14] "country": se detectaron 468 NA que se van a imputar por kvmc. Por otro lado, de igual forma que en _Agent_, nos percatamos de que esta variable concentra más del 90% de las observaciones en 13-15 países, por lo que se decide categorizar con estas estiquetas y el resto con _other_countries_.


######### Integrar imputación de Country

hotel_cr_train <- hotel_cr_train %>% 
  mutate( country = ifelse(!(country %in% c('CHE','USA','BEL','NLD','BRA','IRL','ITA',
                                            'DEU','ESP','FRA','GBR','PRT')),
                         "other_countries", as.character(country)))

# [7] [6] "arrival_date_week_number"; "arrival_date_day_of_month": los valores posibles de ambas categorías deben fluctuar en 1:53 y 1:31 respectivamente, por lo que en caso de NA o un valor fuera de rango se enviaran a un valor central

hotel_cr_train <- hotel_cr_train %>% 
  mutate(arrival_date_week_number = ifelse(is.na(arrival_date_week_number) == TRUE, 1,
                                           arrival_date_week_number)) %>%
  mutate(arrival_date_week_number = ifelse(!(arrival_date_week_number %in% c(1:53)), "1",
                                            as.character(arrival_date_week_number)))

hotel_cr_train <- hotel_cr_train %>% 
  mutate(arrival_date_day_of_month = ifelse(is.na(arrival_date_day_of_month) == TRUE, 1,
                                           arrival_date_day_of_month)) %>%
  mutate(arrival_date_day_of_month = ifelse(!(arrival_date_day_of_month %in% c(1:31)),"1",
                                             as.character(arrival_date_day_of_month)
                                             ))


```

**Imputaciones**
```{r}

class(hotel_cr_train)
col_valor_central <- c("country")
#imputacion por valor central
hotel_cr_train <- imputar_valor_central(hotel_cr_train, col_valor_central)
class(hotel_cr_train)

```
**Transformaciones**

```{r}

# *******   Transform variables to factors   *******
hotel_cr_train  <- hotel_cr_train %>% 
  mutate_at(c(1:2, 5:25, 27, 29:30),list(as.factor))

# *******   Transform variables to integers   *******
hotel_cr_train  <- hotel_cr_train %>% 
  mutate_at(c(3),list(as.numeric))


# *******   Variables to remove: year    *******
# Se considera irrelevante el año pues los datos de prueba corresponden a 2017 y entrenamiento a 2014-2016
hotel_cr_train <- hotel_cr_train %>% select(-4)

glimpse(hotel_cr_train)
```

### $$$$$$$$$$$$$$$$$$$$$$$$ begin



### Cleaning Train

```{r}

# Variables categóricas que serán transformadas a binarias (1,0)  bajo la presencia o ausencia del atributo:
# "babies" [11], "stays_in_weekend_nights" [8], "stays_in_week_nights" [9]

hotel_cr_test <- hotel_cr_test %>% 
  mutate(babies = ifelse(babies > 0, 1, 0))

hotel_cr_test <- hotel_cr_test %>% 
  mutate(previous_cancellations = ifelse(previous_cancellations > 0, 1, 0))

hotel_cr_test <- hotel_cr_test %>% 
  mutate(previous_bookings_not_canceled = ifelse(previous_bookings_not_canceled > 0, 1, 0))

hotel_cr_test <- hotel_cr_test %>% 
  mutate(days_in_waiting_list = ifelse(days_in_waiting_list > 0, 1, 0))

hotel_cr_test <- hotel_cr_test %>% 
  mutate(required_car_parking_spaces = ifelse(required_car_parking_spaces > 0, 1, 0))

hotel_cr_test <- hotel_cr_test %>% 
  mutate(total_of_special_requests = ifelse(total_of_special_requests > 0, 1, 0))

# [25] company tiene más del 90% de NA, por lo que se acuerda en transfromarla en company cuando se tenga un ID y no_company cuando se tiene NA.

hotel_cr_test <- hotel_cr_test %>% 
  mutate(company = ifelse(is.na(company) == TRUE, 1, 0))


# For sorter categories:


hotel_cr_test <- hotel_cr_test %>% 
  mutate(adults = ifelse(adults > 3, ">3", as.character(adults)))

hotel_cr_test <- hotel_cr_test %>%
  mutate(children = ifelse(is.na(children) == TRUE, 0, children)) %>%
  mutate(children = ifelse(children > 2, ">2", as.character(children)))

#is.na(hotel_cr_test$children)[c(31872,31939,31951,32432)]
#is.na(hotel_cr_test %>%
#  mutate(children = ifelse(is.na(children) == TRUE, 0, children)) %>%
#  mutate(children = ifelse(children > 2, ">2", as.character(children))))[c(31872,31939,31951,32432)]


hotel_cr_test <- hotel_cr_test %>% 
  mutate(stays_in_weekend_nights = ifelse(stays_in_weekend_nights > 2, ">2",
                                          as.character(stays_in_weekend_nights)))

hotel_cr_test <- hotel_cr_test %>% 
  mutate(stays_in_week_nights = ifelse(stays_in_week_nights > 6, ">6",
                                          as.character(stays_in_week_nights)))

hotel_cr_test <- hotel_cr_test %>% 
  mutate(booking_changes = ifelse(booking_changes > 2, ">2",
                                          as.character(booking_changes)))


# [24] "agent": observamos que esta variable concentra sus datos en aprox. 3-5 Agentes, los cuáles, en comparación con la variable respuesta _is canceled_ se tiene una distribución equilibrada en ambas categorías (cancelado/no_cancelado) por lo que creemos que existe otra variable que determina la cancelación o no con alguno de estos 3 agentes de mayor importancia. Se crean una categoría por agente (3), una para otros agentes (inf) y finalmente hemos considerado que NA es una contratación sin agente ('no_agente')

hotel_cr_test <- hotel_cr_test %>% 
  mutate( agent = ifelse(is.na(agent) == TRUE, "no_agent",
                         agent)) %>%
  mutate( agent = ifelse(!(agent %in% c(37,8,241,3,28, 250,14,6 ,7,1,240,9)),
                         "other_agent", as.character(agent)))


#[14] "country": se detectaron 468 NA que se van a imputar por kvmc. Por otro lado, de igual forma que en _Agent_, nos percatamos de que esta variable concentra más del 90% de las observaciones en 13-15 países, por lo que se decide categorizar con estas estiquetas y el resto con _other_countries_.


######### Integrar imputación de Country

hotel_cr_test <- hotel_cr_test %>% 
  mutate( country = ifelse(!(country %in% c('CHE','USA','BEL','NLD','BRA','IRL','ITA',
                                            'DEU','ESP','FRA','GBR','PRT')),
                         "other_countries", as.character(country)))

# [7] [6] "arrival_date_week_number"; "arrival_date_day_of_month": los valores posibles de ambas categorías deben fluctuar en 1:53 y 1:31 respectivamente, por lo que en caso de NA o un valor fuera de rango se enviaran a un valor central

hotel_cr_test <- hotel_cr_test %>% 
  mutate(arrival_date_week_number = ifelse(is.na(arrival_date_week_number) == TRUE, 1,
                                           arrival_date_week_number)) %>%
  mutate(arrival_date_week_number = ifelse(!(arrival_date_week_number %in% c(1:53)), "1",
                                            as.character(arrival_date_week_number)))

hotel_cr_test <- hotel_cr_test %>% 
  mutate(arrival_date_day_of_month = ifelse(is.na(arrival_date_day_of_month) == TRUE, 1,
                                           arrival_date_day_of_month)) %>%
  mutate(arrival_date_day_of_month = ifelse(!(arrival_date_day_of_month %in% c(1:31)),"1",
                                             as.character(arrival_date_day_of_month)
                                             ))


```

**Imputaciones**
```{r}

class(hotel_cr_test)
col_valor_central <- c("country")
#imputacion por valor central
hotel_cr_test <- imputar_valor_central(hotel_cr_test, col_valor_central)
class(hotel_cr_test)

```
**Transformaciones**

```{r}

# *******   Transform variables to factors   *******
hotel_cr_test  <- hotel_cr_test %>% 
  mutate_at(c(1:2, 5:25, 27, 29:30),list(as.factor))

# *******   Transform variables to integers   *******
hotel_cr_test  <- hotel_cr_test %>% 
  mutate_at(c(3),list(as.numeric))


# *******   Variables to remove: year    *******
# Se considera irrelevante el año pues los datos de prueba corresponden a 2017 y entrenamiento a 2014-2016
hotel_cr_test <- hotel_cr_test %>% select(-4)

glimpse(hotel_cr_test)
```


#### $$$$$$$$$$$$$$$$$$$$$$ end

Lo siguiente es analizar cómo están nuestras datos:  

```{r}

saveRDS(hotel_cr_train, "../Cancelaciones_en_Hoteles/hotel_cr_train.Rds")
summary(hotel_cr_train)

#hist(hotel_cr_train %>% filter(children != 0) %>% pull(children))

#table(hotel_cr_train$days_in_waiting_list)
 #previous_bookings_not_canceled

```

**Valores Faltantes**  
  * Variables Categóricas:  
      -> "num_of_doors" 2NA's. Esta variable está relacionada con "body-style",
      por lo que se validará si existe correlación y se imputara por similitud.
  * Variables Numéricas:  
      -> "normalized_losses" 41NA's. Aprox. el 20 % de los valores de esta
      variable no se tienen. Se buscará imputar, en función otras variables
      numéricas. Si el EDA muestra que tiene una alta explicación de la
      variable objetivo y no es posible imputarla, tendrá que realizarse una
      paritición entre valores y NA's. Caso contrario, deberá descartarse
      en el modelado.  
      -> Las variables "bore" 4NA's, "stroke" 4NA's, "horsepower" 2NA's y
      "peak-rpm" 2NA's correspondientes a 19,20,22,23 respectivamente, podrían
      estar explicadas en el conjunto de variables 19-23 que describen ciertas
      características mecánicas del auto, por lo que sería posible imputarlas.  
      -> La **variable objetivo** (26), **"price"** contiene 4NA's, lo cual es
      incongruente. Considero que imputar estar variable introduciría un sesgo
      en el modelo por lo que la recomendación es descartar estos valores.  
      
**Valores Invalidos**  
  * Se observó que todos los datos están dentro de los rangos indicados en el
  diccionario de la base de datos y que no existen incongruencias entre el tipo
  de datos de la variable y los valores contenidos en cada celda (se ejecutó
  problems a la base limpia arrojando 0 errores). No obstante, esto no
  descarta que existan Outliers o de amplitud muy marcada.  
  
**Resumen 5 números variables numéricas**   
Se observó que la mayoría de las variables están en una vecindad cercana para
la media y la mediana, lo que indica que están centradas. En el EDA univariado
deberá evaluarse esta situación y determinar los efectos de los outliers.  
Las variables que presentan una lejanía entre media y mediana son horsepower
y price (target), revisar con detenimiento en el EDA.  

Observemos que no se se presentan incongruencias entre variables y registros:  

```{r}
problems(hotel_cr_train)
```

AHora observemos como se distribuyen y relacionan los missing values:

```{r}
library(mice)
library(VIM)
aggr(hotel_cr_train, prop=FALSE, numbers=TRUE)
matrixplot(hotel_cr_train)
```

Es posible observar en los gráficos anteriores, que el grado de influencia de
los "missing values" aparentemente (salvo lo ya mencionado para la variable
normalized_losses) no tienen un nivel de interrelación importante, por lo que
podemos proseguir con el EDA y psoteriormente podríamos imputarlos.  

Observemos nuestros datos hasta este momento:  

```{r}
hotel_cr_train
```


## EDA UNIVARIADO

Ahora analizaremos gráficamente diversas características de nuestras varaibles, 
tales como medidas de tendencia central, normalidad, outliers, rango de
variación, etc.

Se llevará a cabo por etapas de la siguiente forma:
  1. Se expondrán de forma global los barplots de todas las variables
  categóricas seguido de los histogramas y finalmente boxplots de las var.
  numéricas.  
  
  2. Se analizarán de forma independiente las variables categóricas,
  observando la posible influencia del tamaños de variación en sus categorías
  en la explicación de la variable target "price".  
  
  3. Se analizaran los histogramas de las variables numéricas para determinar
  amplitud del rango y posibles outliers, forma, centralidad y picos,
  normalidad haciendo un acercamiento a los datos con boxplots. Este
  análisis se llevará en grupos de 3 variables de forma simultánea.  
  
Para tal efecto, utilizarmos dos herramientas:
1. DF con los nombres de las variables y su tipo, el cual servirá como guía
para integrar el nombre de las variables en formato vector c() en la función
que genera las gráficas.

2. Función generadora de gráficas:

**a_univariate(df = ,c(''), numvar_hist_box = 'hist', num_bin_his = 60)**

  Parámetros:  
  df: dataframe a graficar. Default autos85_data
  c(''): vector con los nombres de las variables en formato texto. Default 'all'
  numvar_hist_box: permite seleccionar entre histogramas 'hist' o boxplots 'box'
  num_bin_his: número de buckets a construir para el histograma.

```{r}
hotel_cr_train_coltype <- hotel_cr_train_get_coltypes(glimpse(hotel_cr_train))
hotel_cr_train_coltype
```



**Categóricas**
c('hotel', 'is_canceled', 'arrival_date_year', 'arrival_date_month', 'arrival_date_week_number', 'arrival_date_day_of_month', 'stays_in_weekend_nights','stays_in_week_nights', 'adults', 'children', 'babies', 'meal', 'country', 'market_segment', 'distribution_channel', 'is_repeated_guest', 'previous_cancellations', 'previous_bookings_not_canceled', 'reserved_room_type', 'assigned_room_type', 'booking_changes', 'deposit_type', 'agent', 'company', 'customer_type', 'required_car_parking_spaces', 'total_of_special_requests')

**Numéricas**
c('lead_time', 'days_in_waiting_list', 'adr')


**Plots de todas las Variables Categóricas:**
```{r}
a_univariate(df = hotel_cr_train,
             c('hotel', 'is_canceled', 'arrival_date_year', 'arrival_date_month',
               'arrival_date_week_number', 'arrival_date_day_of_month',
               'stays_in_weekend_nights','stays_in_week_nights', 'adults', 'children',
               'babies'),
             numvar_hist_box = 'hist', num_bin_his = 37)
```

```{r}
a_univariate(df = hotel_cr_train,
             c('meal', 'country', 'market_segment', 'distribution_channel',
               'is_repeated_guest', 'previous_cancellations',
               'previous_bookings_not_canceled', 'reserved_room_type',
               'assigned_room_type', 'booking_changes'),
             numvar_hist_box = 'hist', num_bin_his = 37)
```

```{r}

a_univariate(df = hotel_cr_train,
             c('deposit_type', 'agent', 'company',
               'customer_type', 'required_car_parking_spaces',
               'total_of_special_requests'),
             numvar_hist_box = 'hist', num_bin_his = 37)


```



**Categóricas**
  Existen 5 variables con 3 categorías o menos, por lo que es conveniente
  analizarlas de forma conjunta.
  La variable make presenta el mayor número de categorías una de las cuáles
  tiene la mayor representación con amplia diferencia.
  Engine_type es una variable que concentra en una categoría gran parte de los
  datos.
  La varibale número de cilindros está dominada por la categoría 4. Es
  necesario entenderla de forma particular.

**Plots de todas las Variables Numéricas:**
```{r}
a_univariate(df = hotel_cr_train,
             c('lead_time', 'days_in_waiting_list', 'adr'),
             numvar_hist_box = 'hist', num_bin_his = 37)
```

**Numéricas**
  La variable price se analizará de forma independiente.
  Se observan diversas formas en las variables, algunas sesgadas y algunas
  otras con algun grado de normalidad.
  Compression_ratio presenta un conjunto de outliers muy marcado que deberá
  analizarse con boxplot.

```{r}
a_univariate(df = hotel_cr_train,
             c('lead_time', 'days_in_waiting_list', 'adr'),
             numvar_hist_box = 'box', num_bin_his = 37)
```

